【裁判字號】    89,勞訴,39
【裁判日期】    900219
【裁判案由】    給付退休金
【裁判全文】
臺灣高雄地方法院民事判決       八十九年度勞訴字第三九號
    原      告  甲○○
    原      告  戊○○
    原      告  庚○○
    原      告  丙○○
    原      告  丁○○
    右五人
    訴訟代理人  陳三兒律師
    被      告  南亞塑膠工業股份有限公司  設高雄市○○○路三十五號之一
    法定代理人  乙○○      住.
    訴訟代理人  己○○      住台北市○○○路二０一號
右當事人間給付退休金事件，本院判決如左：
    主    文
被告應給付原告甲○○新台幣壹拾柒萬陸千貳佰捌拾柒元及自民國八十九年九月三日
起至清償日止按年息百分之五計算之利息。
被告應給付原告戊○○新台幣壹拾貳萬壹千捌佰玖拾柒元及自民國八十九年九月三日
起至清償日止按年息百分之五計算之利息。
被告應給付原告庚○○新台幣壹拾柒萬玖千玖佰參拾五元及自民國八十九年九月三日
起至清償日止按年息百分之五計算之利息。
被告應給付原告丙○○新台幣壹拾壹萬陸千壹佰陸拾參元及自民國八十九年九月三日
起至清償日止按年息百分之五計算之利息。
被告應給付原告丁○○新台幣壹拾捌萬陸千壹佰貳拾元及自民國八十九年九月三日起
至清償日止按年息百分之五計算之利息。
原告其餘之訴駁回。
訴訟費用由被告負擔。
本判決第一、二、三、四、五項於原告分別以新台幣陸萬元、肆萬貳仟元、陸萬元、
肆萬元、陸萬參仟元為被告供擔保後得假執行，但被告得於假執行程序實施前，分別
以新台幣壹拾柒萬陸千貳佰捌拾柒元、壹拾貳萬壹千捌佰玖拾柒元、新台幣壹拾柒萬
玖千玖佰參拾五元、壹拾壹萬陸千壹佰陸拾參元、壹拾捌萬陸千壹佰貳拾元分別為原
甲○○、戊○○、庚○○、丙○○、丁○○供擔保後，得免假執行。
原告其餘假執行之聲請駁回。
    事    實
甲、原告方面：
一、聲明：
（一）被告應給付原告甲○○新台幣壹拾柒萬陸千貳佰捌拾柒元及自民國八十四年八
      月十日起至清償日止按年息百分之五計算之利息。
（二）被告應給付原告戊○○新台幣壹拾貳萬壹千捌佰玖拾柒元及自民國八十七年四
      月一日起至清償日止按年息百分之五計算之利息。
（三）被告應給付原告庚○○新台幣壹拾柒萬玖千玖佰參拾五元及自民國八十六年五
      月二十日起至清償日止按年息百分之五計算之利息。
（四）被告應給付原告丙○○新台幣壹拾壹萬陸千壹佰陸拾參元及自民國八十七年八
      月三十一日起至清償日止按年息百分之五計算之利息。
（五）被告應給付原告丁○○新台幣壹拾捌萬陸千壹佰貳拾元及自民國八十八年五月
      四日起至清償日止按年息百分之五計算之利息。
（六）願供擔保請准宣告假執行。
（七）訴訟費用由被告負擔。
二、陳述：
（一）
   1、原告甲○○部分：
      原告甲○○為被告公司僱用之員工，於民國（下同）五十三年八月五日開始任
      職被告公司，至八十四年八月十日退休離職，合計受僱期間為三十一年，原告
      任職期間，依勞基法第八十四條之二規定，在勞基法施行前適用當時之法令為
      計算退休金之給與標準，則依當時台灣省工廠工人退休規則（以下簡稱退休規
      則）規定，前十五年年資每滿一年給與二個基數，第十六年起，每年增給半個
      基數，最高以三十五個基數為限，原告自受僱時起至勞基法開始施行之日即民
      國七十三年七月三十一日止，合計任職期間為十九年十一個月，其退休金計算
      基數為三十二點五個基數，而依退休規則第十條規定，退休基數係以退休前三
      個月之平均工資為計算標準。又勞基法施行後，依勞基法第五十五條第一項規
      定，每滿一年給與二個基數，超過十五年之工作年資部分，每滿一年給與一個
      基數，未滿半年者，以半年計，滿半年者以一年計，最高以四十五個基數為限
      ，則自七十三年八月一日起至八十四年八月十一日退休時止，原告工作年資計
      為十一年又十日，應為十一點五個基數，而依勞基法第二條第四款規定，退休
      基數係以退休前六個月之平均工資核算。被告於退休時雖曾給付原告退休金，
      惟查，原告任職期間每月固定領取夜點費，該夜點費係由夜勤津貼而來，在解
      釋上係屬原告因工作所得之報酬，且係經常性之給與，並非被告非偶發性及恩
      惠性給與之性質，故該夜點費屬原告工資之一部分，而應計入平均工資應無疑
      義，詎被告認該夜點費並非工資之一部分，而拒絕將該夜點費計入原告平均工
      資內，以致短少給付原告退休金四十四個基數之夜點費，原告退休前三個月平
      均夜點費為四千零二十三元，退休前六個月平均夜點費為三千九百六十元，合
      計被告短少給付原告夜點費之退休金依附表所示計算方式計算，應為十七萬六
      千二百八十七元。
   2、原告戊○○部分：
      原告戊○○自民國五十五年三月二十三日開始任職被告公司，至八十七年四月
      一日退休離職，任職期間長達三十二年，依前述台灣省工廠工人退休規則及勞
      基法相關規定，原告在勞基法施行前任職期間為十八年四個月，累計其退休金
      基數為三十一點五個基數，勞基法施行後，原告任職期間為十三年八個月，累
      計其退休金基數為十四個基數，扣除勞基法第五十五條第一項第一款不得超過
      四十五個基數之規定後，可請求之基數為十三點五個基數，合計四十五個退休
      金基數。不料被告在給付原告退休金時，卻與原告甲○○之情形相同，未將夜
      點費計入原告退休金中。原告退休前三個月之平均夜點費每月為二千四百三十
      七元，退休前六個月平均夜點費亦為三千三百四十三元，合計被告短少給付原
      告之退休金依附表所示之計算方式計算，應為十二萬一千八百九十七元。
   3、原告庚○○部分：
      原告庚○○自民國五十八年七月五日開始任職被告公司，至八十六年五月二十
      日退休離職，任職期間長達二十七年十個月，依前述台灣省工廠工人退休規則
      及勞基法相關規定，原告在勞基法施行前任職期間為十五年又二十六天，累計
      其退休金基數為三十個基數，勞基法施行後，原告任職期間為十二年九個月，
      累計其退休金基數為十三個基數，合計四十三個退休金基數。不料被告在給付
      退休金時，卻與原告甲○○之情形相同，未將夜點費計入原告退休金中。原告
      退休前三個月之平均夜點費每月為四千一百九十三元，退休前六個月平均夜點
      費亦為四千一百六十五元，合計被告短少給付原告之退休金依附表所示之計算
      方式計算，應為十七萬九千百三十五元。
   4、原告丙○○部分：
      原告丙○○自民國五十二年二月五日開始任職被告公司，至八十七年八月三十
      一日退休離職，任職期間長達三十三年八個月，依前述台灣省工廠工人退休規
      則及勞基法相關規定，原告在勞基法施行前任職期間為二十年七個月，累計其
      退休金基數為三十三個基數，勞基法施行後，原告任職期間為十四年一個月，
      累計其退休金基數為十四點五個基數，扣除勞基法第五十五條第一項第一款退
      休基數不得超過四十五個基數之規定後，原告在勞基法施行後可請求之基數為
      十二個基數，合計四十五個退休金基數。不料被告在給付原告退休金時，卻與
      原告甲○○之情形相同，未將夜點費計入原告退休金中。原告退休前三個月之
      平均夜點費每月為二千四百零三元，退休前六個月平均夜點費為三千零七十二
      元，合計被告短少給付原告之退休金依附表所示之計算方式計算應為十一萬六
      千一百六十三元。
   5、原告丁○○部分：
      原告丁○○自民國五十七年六月八日任職被告公司，至八十八年五月四日退休
      離職，任職期間長達三十年十個月，依前述台灣省工廠工人退休規則及勞基法
      相關規定，原告在勞基法施行前任職期間為十六年一個月，累計其退休金基數
      為三十點五個基數，勞基法施行後，原告任職期間為十四年九個月，累計其退
      休金基數為十五個基數，扣除勞基法第五十五條第一項第一款退休基數不得超
      過四十五個基數之規定後，原告在勞基法施行後可請求之基數為十四點五個基
      數，合計四十五個退休金基數。不料被告在給付原告退休金時，卻與原告甲○○之情形相同，未將夜點費計入原告退休金中。原告退休前三個月之平均夜點
      費每月為四千零二十元，退休前六個月平均夜點費為四千三百八十元，合計被
      告短少給付原告之退休金依附表所示之計算方式計算應為十八萬六千一百二十
      元。
（二）本案被告應給付之夜點費應屬工資之一部分，理由如下：
   1、本件夜點費之名稱原為「夜勤津貼」，被告為因應勞基法之施行，在勞基法施
      行後，為迴避其退休金之給付義務，乃利用調整薪資結構之名義，擅自將原為
      工資一部分之「夜勤津貼」更名為「夜點費」，但其給付之內容與原有「夜勤
      津貼」完全相同。可見被告顯系欲利用勞基法施行細則第十條第九款之規定迴
      避其退休金之給付義務。被告公司工作規則第四條關於員工薪資之規定內容如
      下：「一、本薪。二、津貼：加班津貼、夜點費、值勤津貼、外勤津貼、經營
      津貼、職務津貼、伙食津貼、特殊工作環境津貼。三、．．．」。由該工作規
      則第四條之內容可以看出，係爭夜點費為被告公司給付原告之津貼之一種，且
      被告於工作規則中將之明定為薪資之一部分。而工作規則在勞動條件之規定上
      ，有補助與引導團體協約之作用。其次，依「工作規則審核要點」第四條規定
      ：「送核之工作規則除依規定應徵得勞方同意事項、先行報備或核准事項應先
      予審查外，其餘部分雇方亦得會商勞方檢附連署文件送核」，此所謂應徵得勞
      工同意之事項即是指勞基法第二十一條所規定「工資應由勞雇雙方議定之」之
      事項，由前述規定可知，工作規則中有關工資之規定，其變更既應經勞雇雙方
      之合意才得變更，則在工作規則中有關工資之規定即屬企業與勞工間勞動契約
      之一部分。被告係爭工作規則中既已將「夜點費」明定為津貼之一種，且為員
      工薪資之一部分，則不論係爭夜點費究竟是否屬經常性或福利性之措施，其既
      於工作規則中列為薪資之一部分，自為原告工資之一部分，而應計入退休金之
      計算中。
   2、被告八十一年四月二十一日總在字第０三一號函中，亦指明「夜點費」之性質
      屬公司發放員工之津貼，且為薪資調整之一部分，可見係爭「夜點費」為原告
      工資之一部。
（三）「勞工因工作獲得的報酬」固為勞基法對「工資」的定義。而所謂「工作」是
      指勞工與雇主締結勞動契約，找到「職業」的那一份「工作」，還是在找到「
      職業」後開始「去上班」，而具體的以勞力在生產的「工作」？關於這個問題
      ，因為勞動契約一旦締結，勞工即進入雇主的指揮圈內、附從於雇主，處於隨
      時提供勞力的狀態，並且，此種狀態使勞工處於不可能再到別的地方再以勞力
      換取工資的機會，因此，所謂「工資」並不是指日日具體地、實現地提供勞動
      的報酬，而是指抽象地締結勞動契約取得工作之「工作」報酬。因此，勞基法
      規定，勞工休假應給工資、請假時原則上應給工資，其理論基礎在此，否則，
      勞工既未具體地、現實地提供勞力在工作，雇主為何仍須給付作為報酬之工資
      ？由上所述，係爭「夜點費」之性質為原告工作之報酬應無庸置疑。
（四）勞基法施行細則第十條第九款雖將夜點費明列為非工資之一部分，惟由其與誤
      餐費同列，可以看出出施行細則第十條第九款應屬例示規定，即該條所指「夜
      點費」應係指與「誤餐費」性質相同之偶發性給付而言，對於本案中被告此種
      經常性給付性質之「夜點費」應不包括在內。
（五）其次，是否為偶發性之夜點費而應將之排除在工資之外與否，應由其發放之性
      質及內容來判斷，而非由雇所用發放之項目名稱來決定。係爭夜點費乃由「夜
      勤津貼」更名而來，內容並未作任何變更。而「夜勤津貼」與被告工作規則第
      四條第二款中之「值勤津貼」、「外勤津貼」相同，其性質均是給予勞工在特
      殊工作環境下之一種補償，故依其性質，應為勞工作之對價應無可疑。
（六）被告計入工資並用以計算原告退休金之津貼，其項目尚包括「交通津貼」及「
      伙食津貼」，該二津貼均不因被告公司勞工之工作性質、年資、級職、學業技
      能等條件而有不同。故被告雖稱：「工資係隨作業種類及其複雜性、經驗、學
      歷、智力、技能、勞心度、勞力度、年資、級職不同而有高低，但夜點費之金
      額係每人每小時一致，並不因員工作業種類及其複雜性、經驗、學歷、智力、
      技能、勞心度、勞力度、年資、級職不同而有高低，則夜點費實係被告公司單
      方面所制定之福利措施」並以此做為拒絕給付之理由，惟其主張尚非可採。
（七）工作時間及場所等均為工作環境之一部分，夜間工作其生活方式與常人相反，
      不利於勞工之生活及健康應無可疑，是就夜間工作之勞工與日間之勞工就相同
      內容之工作予以不同待遇乃屬合理。工作環境不同，報酬自不相同。是被告發
      給夜間工作者夜點費（夜勤津貼），並無違反工廠法第二十四條「工作相同者
      ．．．給予同等之工資」及勞基法第二十五條男女平等之情形。且由勞基法第
      四十八條及第四十九條禁止童工、婦女於夜間工作之規定亦可以看出雖日間與
      夜間其工作之內容相同，惟夜間工作顯然較日間工作不利於該工作者。又依國
      際勞工組織憲章（ＩＬＯ）一七一號公約，除了有勞工夜間工作保護之規定外
      ，更已將夜間工作保護之規定擴及於二性均同受保護，顯見夜間工作確實不同
      於日間。則被告公司因原告於夜間工作而加計夜勤津貼（即夜點費）予原告，
      該夜勤津貼之性質自屬原告工作之對價，屬原告工資之一部分。
（八）按是否為工資之對價，應以其利益或價值是否微小來判斷。本件夜勤津貼原告
      等平均每月可領者在四千元以上，佔原告薪資約十分之一之數額，較之伙食津
      貼每月謹一千八百元更高出二倍多。故該夜點費之利益並非微小，故係爭夜點
      費應視為原告工作之對價才合理。
（九）夜點費之核發，係針對有輪值中、晚班之工作人員所給與，其金額係每人每小
      時均屬一致，並不因作業種類、級職而有差別，而如有員工未實際值班或經上
      級同意他人代班，則不得領取此項夜點費；其次被告之員工作業方式係採三班
      制，即早、中、晚三班輪班，此工作型態係因被告為一貫作業之工廠，二十四
      小時全天候、連續性現場作業，而此乃被告公司之常態，而此項工作型態，在
      原告受僱之際，即已知悉並為勞動契約之內容，且不論係輪值早班、中班、晚
      班，各班工作性質皆屬相同，僅是服勤時間有不同；另依被告規定，上開輪班
      情形，係於固定期間內更換輪班表，則每人輪值早班、中班、晚班之機率相同
      ，並不發生專門輪值早班、中班、晚班之情形，以此夜點費之核發情形為斟酌
      ，既係輪值中班、晚班者始得領取，而輪值中、晚班之人員又應依固定之輪班
      制度為輪值，並無自行選擇值班之權利，如係請他人代班，亦應經上級核准，
      則包括原告在內之任一受僱人員，均同享有夜點費之利益，故該夜點費之給與
      ，顯已形成原、被告兩造間因特定工作條件所形成固定常態工作中所可取得之
      給與，因係基於勞動條件之特殊性所可取得之給與，顯具有因工作而獲得之報
      酬或對價之性質，其應為工資之一部分應無疑義。此有  鈞院八十八年勞簡上
      字第三號判決、最高法院八十七年台簡抗字第四二號裁定及高雄市勞工局八九
      高市勞局二字第六七號函可證，是被告依法自應補給付原告如訴之聲明所載。
（十）高雄市政府勞工局八七高市勞局二字第一七０五四號函、二七二六六號函、八
      八高市勞局二字第四０一二號函及八九高市勞局二字第六七號等函，由其研商
      會議紀錄內容及結論：「查勞動基準法第二條第三款工資定義：『謂勞工因工
      作而獲得之報酬，包括工資、薪金及按計時、計日、計月、計件以現金或實物
      等方式給付之獎金、津貼及其他任何名義之經常性給與均屬之』。故本案夜點
      費顯具有因工作而獲得之報酬或對價之意涵（性質）。
（十一）綜上，茲審酌本案相關資料及係據台北縣政府八十八年十二月八日針對本爭
        議案派員訪問南亞塑膠工業股份有限公司訪查紀錄等佐證，且經與會人員研
        商號，認定南亞塑膠工業股份有限公司發放給該公司高雄廠員工之夜點費是
        屬工資之一部分。」。查勞動基準法第二條第三款工資定義：謂勞工因工作
        而獲得之報酬，同法施行細則第十條第九款雖規定夜點費不包括在工資定義
        中之經常性給與之內，但非謂雇主將原屬工資定義之各項給與名稱改為夜點
        費即認為非屬工資。前經貴會八十六年五月二十九日台八十六勞動二字第０
        二一００九號函釋在案。本案據工會稱該公司於民國七十三年十月間（即勞
        基法公布施行後不久），即將員工薪資明細表之夜勤津貼名稱改為夜點費，
        復按該公司八十二年八月十六日（八二）南亞總室字第八一九號函修訂前工
        作規則第四條，其所謂薪資之內容亦包括夜點費在內且係按月給與，可見本
        件爭議中之夜點費，依其性質屬員工薪資之一部分應無疑義。
（十二）被告公司伙食津貼每餐僅為六十元，而係爭夜點費中班為一百八十元、夜班
        為三百六十元，依一般常理，焉有點心之費用較一般正餐之費用為高的道理
        ，顯見該夜點費應屬薪資之性質而非公司恩惠之給予。其次，前述夜點費如
        果真的是僱主恩惠性給予之點心費用，則其所提供之點心內容自應屬相同，
        點心內容既屬相同，則其費用自無不同之道理，惟本件夜點費晚班之夜點費
        卻較之中班之夜點費更高出一倍，顯見本件夜點費依其給付之內容來看，應
        非屬僱主恩惠性給予之點心費，而係員工在夜間工作時，因其工作環境之內
        容較日間之工作環境差（如違反生理時鐘對身體之傷害較大；在夜間工作視
        線不佳，發生危險的機會較大等等），而給予更高的工作報酬之對價。此乃
        吾人日常生活上之經驗，如二十四小時超商，醫院之護理看護人員等等。被
        告公司早班（即日班）、中班、晚班之員工，其薪資除中、晚班員工有「夜
        點費」加給一項外，其餘該三班之員工薪資均屬相同，（被告公司員工並無
        夜間加給一項），故佐以前述吾人日常生活上之習慣，可見係爭「夜點費」
        乃是被告公司為鼓勵及補償員工夜間工作之對價，本件夜點費之給付與員工
        工作之內容息息相關，而互有對價關係，至為明顯。
（十三）係爭夜點費雖因被告公司員工值中、夜班天數之不同而有不同，惟此仍無礙
        於本件夜點費為工資一部分之性質。蓋被告公司有關交通津貼、伙食津貼、
        績效獎金等給付之金額，每月亦均不固定，且因每位員工出勤狀況而有增減
        。績效獎金乃以公司每個工廠每月生產量為單位，依各工廠每月生產狀況之
        不同以致每位員工之績效獎金在不同月份間其可得金額均不相同。至於交通
        津賠及伙食津貼，員工遇有請病、事假時，均依請假之天數扣款，此項扣薪
        規定於被告公司之工作規則中亦有記載。被告稱休假不扣交通及伙食津貼，
        其所指之休假乃是指依勞基法第三十六條至第三十八條等規定僱主應給予員
        工之法定例假日，即一般之星期六、日及國定假日、民俗節日等。因被告公
        司之工廠乃是採二十四小時全年不停工之方式生產，因此前述例假日只能由
        員工依公司所排定之日期及班次輪休，而被告公司為維持工廠之正常運作，
        對前述輪休制度乃採行管制之措施，要求員工如要依勞基法第三十六條至第
        三十八條所定之休假，必須以請假的方式行之，前述法定假日既為被告依法
        應給予原告之休假，原本即不應列入工作日數中，原告請休前述法定休假，
        公司自不得以此扣除交通津貼與伙食津貼，此乃理所當然。惟原告在請病、
        事假時，被告公司仍然依請假日數之多寡扣除交通及伙食津貼。因此原告之
        伙食及交通津貼等亦每月不固定，且依原告實際工作之天數不同而有差異。
        而前述夜點費之情形亦與該交通津貼、伙食津貼相同，如原告均無請病、事
        假，完全依被告所排定之輪值時間表至公司上班，則其每月可領取之夜點費
        即屬固定，其可排夜班每月約七點五日，中班每月約七點五日（其計算方式
        為每月三十日，而被告公司分四班輪排班，一班輪休，一班早班、一班中班
        、一班晚班），則平均原告等每月固定可領夜點費為四千零五十元。故原告
        每月如均按被告公司所排定之輪值表之工作時間值勤，除非原告有請病、事
        假而與他人輪調，否則其每月輪值之中、夜班均屬固定。其每月可得之夜點
        費即屬固定。此與被告公司行政或研究、管理等人員，其工作性質及工作時
        間原本只有普通班，而在遇有特殊情形而於中、夜班之工作時段工作時，由
        被告公司發給夜點費的情形不同（按被告公司普通班行政等人員在特殊情況
        下，如其工作時間偶然或臨時性的改在中、夜班的時段工作，亦均由被告公
        司依時數加發夜點費），前者為經常性給付，後者則非經常性給付。
（十四）綜上所述，係爭夜點費之性質及領取之機會及條件均與被告公司之交通津貼
        、伙食津貼等性質相同，與績效獎金相較，亦均為被告公司薪資每月金額不
        固定之部分，惟在計算退休金時，該績效獎金、交通津貼、伙食津貼雖每月
        金額不固定，交通津貼、伙食津貼更因員工請假天數之不同而有差異，惟該
        交通津貼及伙食津貼、績效獎金等均計入員工平均薪資中，可見原告等之夜
        點費雖每月領取金額不固定，惟此亦無損於夜點費為原告等薪資部分之認定
        。
（十五）又原告等任職於被告公司均是在勞基法公布施行前，而依當時台灣省工廠工
        人退休規則第十條第二項：「前項所稱工資依工廠法施行細則第四條之規定
        。」，而工廠法施行細則第四條規定：「本法所稱工資係指工人因工作而獲
        得之報酬。不論以工資、薪金、津貼、獎金或其他任何名義按計時、計日、
        計月、計件給與者均屬之」，是依前述施行細則規定，被告公司此項「夜勤
        津貼」即應計入退休金之計算項目中，原告在七十三年七月三十一日勞基法
        施行前早已取得之權利，自不因勞基法的施行而受影響。
（十六）按工作規則為僱主與員工間契約之一部分，而查，係爭夜點費早在被告公司
        所訂之工作規則中將夜點費編入為員工薪資之一部分，故本件夜點費早已成
        為被告公司與原告等間契約內容之一部，為原告因工作付出固定可獲取之報
        酬，其為工資之一部應納入平均工資之計算至明。
（十七）又「查勞動基準法第二條第三款工資定義：謂勞工因工作而獲得之報酬，同
        法施行細則第十條第九款雖規定夜點費不包括在工資定義中之經常性給與之
        內，但非謂雇主將原屬工資定義之各項給與名稱改為夜點費即認為非屬工資
        。本案『輪班津貼』究竟是否屬工資，仍應由當地主管機關就其性質查明認
        定，如確屬工資，則名稱變更為夜點費，仍屬工資。」，此有行政院勞委會
        台八十六勞動二字第０二一００九號函可知，是夜點費是否為工資之一部自
        應依該夜點費發放之條件內容來判斷。本件夜點費之發放條件及內容如前所
        述，乃為原告經常可得之給付，其內容顯與勞基法施行細則第十條第九款所
        指非經常性之給付不同，自不應以本件係爭工資中之「夜勤津貼」遭被告更
        名為夜點費，即認定其為非經常性之給付而排除在工資之外。
（十八）兩造所述事實中，其尚有爭議者為被告八十九年十二月一日開庭時所指稱係
        爭夜點費乃係被告公司提供宵夜其後再改以代金發放方式，此項事實原告否
        認。而係爭夜點費在原告進被告公司工作時即以薪資方式發放，此亦為被告
        所不否認，是就前述提供宵夜點心一事，應由被告負舉證之責。
（十九）由台北縣政府八十八年十二月二十日八八北府勞二字第四八二二二一號函說
        明四：「而在南崁、泰山、林口等地外勞則因集中住宿於林口，購買點心不
        易，故由公司集中準備點心，供夜班人員使用（中班未提供點心）。並對於
        中、夜班外勞計給點心費（每小時十二．五元）」，可知被告公司提供點心
        與夜點費（或點心費）二者乃是不同的給付內容，否則焉有對南崁等地勞工
        既已準備點心又加給夜點費（點心費）之理由。
（二十）又「工資，謂勞工因工作而獲得之報酬；包括工資、薪金．．．或實物等方
        式給付之獎金、津貼及其他任何名義之經常性給予均屬之」、『延長工時工
        資為勞工因工作而獲得之報酬，雖非經常性給與，仍屬勞動基準法第二條第
        三款所稱之工資』，為勞動基準法第二條第三款及行政院勞工委員會七十八
        年九月二十六日勞動二字二三七三０號函釋所明定，依此，．．．．『中、
        夜班點心費』雖員工輪中、夜班時始發放，惟若不輪班時並不發放，性質上
        係因工作而獲得之報酬，非福利性質。．．均應屬勞動基準法第二條第三款
        所稱之工資」此為台北市政府八十八年七月八日府勞一字第八八０四四九八
        一００號函中對台北市士林紙業勞資爭議中所持法律意見。而依台灣高等法
        院八十四年上易字第六一六五號判決亦稱：「又所謂『夜點費』雖係員工值
        中、夜班時始發放，惟若不值班時並不發放，性質上係因工作而獲得之報酬
        ，而非福利甚明」，「且上開各種項目獎金，均係按月支給，並非另基於特
        殊目的、或偶發原因而給付，自與所謂『非經常性給與』有間」，而前述士
        林紙業公司發放夜點費之情形亦與被告公司同，是依前述最高法院及台北市
        政府函所示意見，被告公司係爭夜點費應屬原告工作所得之報酬，且不論其
        是否為經常性給予。持此見解者尚有八十八年十二月三日立法委員湯金全於
        立法院委員所召開之公聽會之意見結論（詳證四）、高雄市政府八十九年一
        月五日八九高市勞局二字第六七號函（詳證五）。而行政院勞工委員會八十
        九年六月二十九日台八九勞動二字第００二三七０一號函對高雄市政府此項
        見解亦表示同意而無異議。
（二十一）又被告日前雖辯稱原告所領取之夜點費可能因職務調動而有變動，惟按工
          作的調動，如涉及工作內容、工作環境及工作待遇的變動，此屬工作條件
          的變動，此非被上訴人（即僱佣人）可以隨便片面決定的，如將原本擔任
          守衛職務的員工，為了不讓他輪夜班以減少夜勤津貼的給付，並迴避退休
          金的給付數額，而將該員工調到該員工完全不懂的會計部門，前述調動，
          已涉及變更雙方勞動契約之內容，自應經勞資雙方同意如可。
（二十二）被告給付原告之薪資項目名稱中，其屬於勞動基準法施行細則第十條第九
          款所規定之差旅費，差旅津貼、交際費、誤餐費等均未依法預扣所得稅，
          而只有夜點費一項被告公司在給付予原告之前預先扣繳稅金，顯然係爭夜
          點費在被告之認知亦與誤餐費、差旅費等性質不同，由前述預扣稅金一事
          ，可看出被告本身亦認為前述誤餐費等給付為非經常性給付，且為原告執
          行其各項職務上工作而須支出之費用而非收入，所以不扣稅，而係爭夜點
          費為員工經常性之所得收入，屬於工作報酬之對價，故須予以扣稅，是由
          前述夜點費遭被告公司預扣稅金一事，亦可看出該夜點費為原告薪資之一
          部分。
三、證據：提出薪津明細單影本一份、工作規則影本一份、八十一年四月二十一日總
    在字第三一函影本一份、高雄市勞工局函文影本五份、所得明細單影本一份為証
    。
乙、被告方面：
一、聲明：
（一）原告之訴及假執行之聲請均駁回。
（二）訴訟費用由原告負擔。
（三）如不利於被告之判決，被告願供擔保請准免假執行。
二、陳述：
（一）按本件兩造所爭執者，在於「夜點費是否屬工資之一部分，而應計入平均工資
      內」：
      1、夜點費已明文排除於經常性給與之外，故屬非經常性給與：
         所謂「經常性給與」，其意義甚為籠統，因「經常性」一詞與時間有關，
         如欲判斷某種給付是否屬於經常之給與，固須以「單位時間」作為標準，
         惟此一單位時間之範圍究應如何界定，實亦立法上之難題，故應以學說及
         司法判解加以闡述。從而，於理論上「在某一相當時間內，於一般情況下
         ，均可得到之給與」，即所謂經常性之給與。
      2、故就此而言，雇主對勞工之恩惠給與、身分上之給與、任意性給與，自不
         具經常性。是勞動基準法施行細則第十條第二、三、四、六、七款所列舉
         之年終獎金、節金、醫療補助費、禮金及職災補償費等給付排除於「經常
         性給與」之外，自有其理論基礎。而本件系爭夜點費亦經勞動基準法施行
         細則第十條第九款排除於經常性給與之外，雖該夜點費係被告公司常年發
         放於輪值大、中夜班及其他夜勤之員工，看似符合上開「在某一相當時間
         內」之定義，而具有經常性給與之性質，惟該夜點費既僅限於在輪值大、
         中夜班及其他夜勤之人員始能享有，若調職或請人代班或請假則歸代班人
         領取不予計算，不似月薪、伙食津貼、交通津貼，每月可固定且經常領取
         ，自不符上述「於一般情況下，均可得到之給與」之理論。是勞動基準法
         施行細則第十條第九款將夜點費排除於經常性給與之外，亦與該條其他各
         款所規定「非屬經常性給 與」之各種給付之理論基礎並不相悖。
      3、至於「夜勤津貼」與「夜點費」，意義完全相同，只因勞動基準法頒佈後
         ，配合施行細則之名詞予以更改，此乃正名之問題，其本質無絲毫之差，
         絕無脫法行為。又加班費及夜班加給係隨職級本薪之不同而有不同，非如
         夜點費係屬勉勵、恩惠、任意性質，其金額不因職級本薪而有所不同，均
         作相同之給予，兩者性質截然不同，所以加班費、夜班加給計入平均工資
         ，而勞基法施行細則第十條將夜點費排除於工資之外。
（二）夜點費（夜勤津貼）非因勞工工作而獲得之報酬：
      1、按廣義工資可分為二部分，一為交換部分，一為保障部分，勞基法第二條
         所謂工資指的即是交換部分，即工作與工資存在有「對價關係」，主觀上
         雙方當事人所為給付互為依存，互為因果，而有報償關係；倘只是與勞務
         提供有密切關係或條件，本質上純為雇主目的而給付，即無對價性，自非
         勞基法所稱之工資。系爭夜點費與勞務之提供只是有密切關係而已，並無
         對價關係，為被告公司之福利性措施之一，自非因工作所得之報酬。
      2、又工資係隨作業種類及其複雜性、經驗、學歷、智力、技能、勞心度、勞
         力度、年資、級職不同而有高低，但夜點費之金額係每人每小時一致，並
         不因員工作業種類及其複雜性、經驗、學歷、智力、技能、勞心度、勞力
         度、年資、級職不同而有高低，則夜點費實係被告公司單方面所制定之福
         利措施。因之，夜點費並不具「勞務之對價性」。參以被告公司為一貫作
         業之工廠，廿四小時全天候、連續性現場作業乃公司之常態，而原告現場
         作業操作人員受僱之際，早已知悉輪值中班、晚班乃其工作之應有實際型
         態，且不論係輪值早班、中班、晚班，各班工作性質皆屬相同，僅是服勤
         時間有不同而已，而原告依被告公司規定，於固定期間內更換輪班表一次
         ，則於原告現場作業之操作人員內部相互間，每人輪值早班、中班、晚班
         之機率相同，此本屬現場操作人員之常態，並不發生專門輪值早班、中班
         、晚班之不公平情形，原告輪值中班、晚班係屬常態，不具特殊性，在法
         律上被告公司並無再針對輪值中班、晚班者，另再給 與額外工資之必要，
         亦即係被告公司任意性之給予，而無強制性。是依被告公司所採行之三班
         輪班制中，不論係早班，抑或中班、晚班，其各班次之工作性質皆為相同
         。
      3、換言之，當員工輪值中班、晚班時，其所擔任之工作與早班工作並無不同
         ，故依勞動基準法第二十五條後段所規定：「工作相同者……給付同等之
         工資」（工廠法第二十四條同其意旨）所闡釋之工資平等精神而觀，則勞
         務對價之工資，除原告因年資、級職等不同而有差異外，即無因有輪值中
         班、大夜班即有增加之理。從而，被告公司所給與輪值中班、晚班之人員
         之夜點費，既係雇主為體恤勞工於夜間工作而為之勉勵性、恩惠性、任意
         性給與，其非工資自明（最高法院七十八年度台上字第六八二號判決及同
         院七十九年度台上字第二四二號判決及  鈞院八十七年度勞訴字第二十五
         號判決要旨均同此見解）。
      4、又被告公司所給付之「夜點費」係由「夜勤津貼」改制而來，而給付「夜
         勤津貼」之前，公司為慰勞夜班人員之辛勞，係以提供夜間點心之方式，
         以饗員工，嗣因員工口味不一，反應不佳，乃將點心之供應，改以金錢之
         給付，因此，究其緣由系爭夜點費仍不失點心費之本質，縱認系爭夜點費
         因金額較一般點心費為高，亦無從否認其確屬於點心費之性質，與工資無
         關。
      5、勞基法施行細則第十條第九款已將「夜點費」排除於經常性給付之外，即
         已明文規定夜點費非屬工資之性質，被告依此規定而於所得明細單中載明
         「夜點費」之給付，多年來原告收受此勞基法所規定之夜點費均未曾有任
         何異議，勞資雙方對此已然成立共識，詎數十年後，原告竟主張其多年來
         於所得明細單中所收受之「夜點費」，並非勞基法所謂之夜點費，而應屬
         工資之一部分云云，豈非有違誠信？且原告對方系爭夜點費與勞務之提供
         有「對價關係」存在，而非只是有密切關係或條件乙節，並未能舉證證明
         之，僅因該夜點費係「按月給付」，即認定是經常性給與，而無視法律明
         文規定，將之計入工資，此將令企業界何所適從？
      6、退萬步言之，因被告於七十三年八月將「夜勤津貼」改為「夜點費」當時
         標準為中班新台幣（下同）五十元，夜班一百五十元，而目前（原告退休
         時）標準為中班一百八十元，夜班為三百六十元，則勞基法施行後所增加
         之部分（中班一百三十元，夜班二百十元），既係以夜點費名義核發，依
         法非屬工資，至少此部份應排除於工資之外。
（三）本件夜點費是否係巧名目以規避工資名義之給付：
      1、依通說，夜點費是否為雇主巧立名目以規避應負責任，此應就個案具体事
         實予以認定，換言之，應就夜點費的本質是否為「供勞工購買夜點食用」
         乙節認定之。從而，本件所應探究者，厥為「一般員工輪值中夜班（下午
         四時至凌晨零時）及大夜班（凌晨零時至早上八時），在工作前、後或工
         作時段內，有無食用夜點之事實與需要」？平常人一日吃三餐，如因熬夜
         或通宵達旦，為補充体能，一般人多有吃夜點習慣，更何況在夜班工作之
         人，依一般人之生理狀態需要，更有吃夜點即第四餐以補充体力、提振精
         神之必要，因此夜點有時較之早、午、晚餐豐盛以補充更多營養，亦屬合
         理。
      2、本件中夜班夜點費為新台幣（下同）一百八十元，大夜班三百六十元，應屬
         適當，因為，就体力、精神及減少與家人相聚之損失觀之，大夜班對輪班人
         員之損害明顯較中夜班加重。雖原告主張系爭夜點費過高，較被告公司伙食
         津貼每餐六十元高出甚多；惟，伙食津貼僅係補貼性質，但是，夜點費是員
         工輪值夜班有額外吃夜點需要，而由被告公司全額以高標準提供，二者顯然
         不能相提並論；因此被告公司夜點費係屬恩惠、勉勵性給與，用以補償其夜
         間工作之辛勞與生理之需要，及勞工因值夜班而減少與家人相聚享天倫之損
         失。
      3、至於被告公司輪班人員有無於值夜班時吃夜點之情形，只要就近至被告公司
         廠區任一工作場所，詢問現場輪班人員即可明瞭，且由被告公司提供蒸熱夜
         點設備及食用夜點場所等情，更可證明吃夜點確屬事實且有必要，絕非被告
         巧立名目用以規避工資名義之給付。
（四）夜點費是否為工資一部分：
      1、所謂工資，應有二要件即：勞工因工作所獲得之對價與須為經常性給與。
         右列要件缺一不可，亦即，雇主對勞工之給付須同時具備「工作對價」及
         「經常性給與」二要件，始足稱為工資。最高法院七十八年台上字第六八
         二號民事判決要旨即明載「所謂工資係勞動之對價，且工資須為經常性給
         與，始足當之」，以及同院七十九年台上字第二四二號民事判決末段亦載
         明「按工資為其勞動對價而給付之經常性給與」，皆持相同見解，另坊間
         就勞基法學有專精，著書立論，而同採此說者，亦有「黃劍青（最高法院
         庭長）著勞動基準法詳解第九十二頁，認加班費雖是『工作對價』但係偶
         發性即『不具經常性』，所以不屬工資」。
      2、夜點費不是工作之對價：所謂對價，是一体之兩面，即為勞工所提供勞務
         及雇主所給付報酬；此一体之兩端，就勞雇雙方，均須對等、相當。原告
         擔任日班或夜班工作，工作同為八小時，效率相當，一般在夜班工作或因
         生理習慣問題或因無廠長等人在場督導，致效率較日班差。所以假設上日
         班的工作效率（成果）為十，則夜班的工作成果可能僅為八或九；但是，
         效率較差的夜班卻較日班多得夜點費，可證明夜點費不是工作的對價。現
         今企業之所以採行日、夜班輪班制，係因土地廠房及各項生產設備之投資
         額龐大，且機器設備經常停機、開機亦將影響機器運轉之流暢，為充分發
         揮效益且為擴大產量，降低單位成本，故均採輪班制。但由於上夜班與一
         般人生活習慣不同，乃以夜點費為鼓勵上夜班的誘因，使員工在與日班相
         同的工作時間及工作量，能獲得額外之補償。當然如不為此夜點費之給付
         ，於法亦無不可，由此益足證明本件夜點費實具有勉勵、恩惠的性質，而
         非工作的對價。
      3、夜點費不是經常性給與：按所謂經常性給與，依文義解釋，係指在一相當
         時間內，於一般情況下，均可獲得之給付。惟，探究「給與」是否具經常
         性，亦應究其「實質」，而非僅「形式」上觀察其於相當時間，一般情況
         皆可獲得，即率爾認定某項給與具經常性。一般民營公司，為落實企業
         化管理，對各項業務的推行莫不落實以制度化，例如：營業人員每週應出
         差訪談客戶一次、工程人員每週應出差維修設備一次、或派駐大陸幹部每
         兩個月返台探親所發生之差旅費，以及每年農曆年歲末發給之年終獎金（
         被告公司對年終獎金訂有計算方式）等，其發生與數額皆已制度化且為勞
         資雙方可得預期，且無偶發性，但是，實務見解及勞基法施行細則第十條
         第二款、第九款皆認定年終獎金及差旅費非屬經常性給與。所以，公司將
         各項業務之推動落實制度化，俾得以檢討過去並預作來年營運預測，不是
         原罪，自不應粗率、僅作表面觀察即從形式上認定其等為經常性給與。
      4、某些公司可能有輪夜班事實但無固定的輪班制度，或雇主藉由調整夜點費給
         付次數、頻率等，使成為非固定性之給付，此等在相當時間，於一般狀況卻
         未必均能得到夜點費，是否即可謂該夜點費非屬經常性給與？可見，以「相
         當時間，於一般狀況，可獲得之給付」，即謂之「經常性給與」，而認定其
         為工資，是有不當之處。事實上，依被告公司「考勤管理辦法」，輪班人員
         之排班須經勞資雙方合意為之，調班亦同。是以，輪班班別及時段既須經勞
         資雙方合意排定，則輪班所得之夜點費即有不確定性及偶發性而不具經常性
         。
      5、綜上所述，探究夜點費之本質，應從「因」下手，觀察輪夜班之員工有無
         吃夜點之事實與需要，而不是從「果」字探視是否在一相當時間，於一般
         情況均可獲得。因為，一個未建立輪班制度的公司或者蓄意調整輪班及夜
         點費給付頻率的公司，在外觀上，其夜點費之發生及給付皆不具經常性。
         被告公司輪夜班員工確有吃夜點之事實與需要，且夜點費不是工作的對價
         ，更不具經常性（輪夜班須經勞資雙方合意排定），即具有不確定性，所
         以，夜點費不是工資，其理至明。
三、證據：提出考勤辦法一份、薪資清冊五份為証。
        理    由
一、原告起訴主張原告甲○○、戊○○、庚○○、丙○○、丁○○均為被告臺灣塑膠
    工業股份有限公司（下稱臺塑公司）之退休員工，原告退休時被告雖曾給付退休
    金，惟被告所給付之退休金，未將原告在職期間所領取之夜點費計入平均工資之
    範疇，以致原告所領取之退休金有所短少，其數額及計算方式均如附表所載，爰
    依勞動契約之法律關係請求被告給付原告退休金如訴之聲明所示。
二、被告對於原告所主張之工作年資、平均工資額、退休金基數之計算方式、夜點費
    之數額等，均不為爭執，惟否認夜點費應計入平均工資之範疇，辯稱：夜勤津貼
    即夜點費係恩惠性給予，並非經常性給，且與勞務之給付無對價關係，非工作所
    得之報酬，非屬工資，故勞動基準法施行細則第十條第九款明訂夜點費非工資，
    因此原告請求計入退休金之給付範圍無理由，更何況原告多年來收受此夜點費均
    未有任何異議，勞資雙方對此已然成立共識，於數十年後，原告始主張多年來所
    得名細單中所收受之夜點費非勞基法所謂之夜點費，而屬工資之一部份，有悖誠
    信等語。
三、經查，原告主張原告係被告之退休員工，渠等勞基法施行前之退休金基數、退休
    前三個月平均夜點費、勞基法施行後依該法計算之退休金基數、退休前六個月平
    均夜點費及退休金計算方式等數額，均詳如附表所示等事實，業據原告提出薪津
    名細單一份為證，且為被告所不爭執，固堪信為真實，惟被告以前詞置辯，故本
    案爭執點在於夜點費是否係工資之一部分，而應計入平均工資範圍內。
四、夜點費係工資之一部份：
（一）按關於工資之定義，我國勞基法第二條第三款係規定：「工資：謂勞工因工作
      而獲得之報酬，包括工資、薪金及按計時、計日、計月、計件以現金或實物等
      方式給付之獎金、津貼及他任何名義經常性給與均屬之。」等語，依該條款之
      文義解釋可知，所謂工資，係專指勞工因提供勞務所得之報酬即勞務對價，至
      於獎金、津貼或其他任何名義之經常性給與等，均為工資之例示規定，又經常
      性給與，係工資常見之特徵，並非工資之本質，故就立法解釋而言，立法者將
      之列入第二條第三款之規範內，其目的顯係當任何其他名義之給付，無法判定
      是否構成工資時，則依該給付是否屬經常性給與作為認定之標準，以避免事業
      主為規避將來應給付之資遣費或退休金數額，而故意將工資改列為其他名義支
      付。故倘企業主對勞方之財務給付，係屬勞方因工作所得之報酬時，即可認定
      為工資，別無探求該給付是否係經常性給與之必要。又判斷給付是否為勞務之
      對價，應依一般交易觀念決之，至於其給付名稱如何，在非所問，此由我國勞
      基法關於工資之規定，非採列舉式，而係採定義性及例示性之立法技術即可推
      知，更何況勞動基準法施行細則之規定非屬法律位階，無拘束法院認定事實之
      效力，自不得僅因該細則第十條第九款規定夜點費非經常性給與，即認名稱為
      夜點費之給付均非屬工資或非經常性給與。
（二）次按依一般交易觀念，工資之計算基礎，或以工時或計件（即工作成果）為準
      ，因此倘事業主之給付係以上開基礎為準時，率可認定為該給付為勞務之對價
      ，而有別於事業主基於賠償損害、一時獎勵等目的所為之賠償給付或恩惠給付
      。
（三）又按，所謂經常性給付，依文義解釋，應係指在一相當時間內，於一般情況下
      所可獲得之給付，因此細究之，倘給付之發生與數額，若已制度化，且在時間
      上及次數上經常發生，而為勞資雙方所得預期其發生時，則該項給付顯具有經
      常性之性質，而得認為係經常性給與。
（四）綜上可知，事業主所為之給付，如確係勞方因工作所得之報酬，具有勞務對價
      性，縱非經常性給與，仍不改其工資之本質，而得列入工資之範圍；若勞資雙
      方對於事業主之給付是否具勞務對價性有所爭議，而無法辨明是否為工資時，
      始有以該給付是否係性經常性給與，符合勞動基準法第二條第三款之規定，決
      定是否列入工資範圍。
五、經查：
（一）原告主張依被告公司之強制規定，每人之工作時間需按值班表輪值三班制，原
      告不得任意選擇上班時間，且僅有輪值大夜班、中夜班時，方可加領夜勤津貼
      即夜點費，該夜點費之數額不因年資、職等而異，其餘輪值白日或晚班工時者
      不僅無法領取夜點費，未經主管許可之輪值代班亦不得領取，又每人輪值之機
      會同一，並未因人而異等事實，業據證人劉健益到庭證述屬實，且為被告所不
      爭執，另被告亦自承因被告體諒值夜班者較為辛苦，故以現金代替食物之發給
      ，足認依一般交易觀念，該夜點費係為彌補其提供勞務之特殊辛勞（蓋熬夜之
      夜間工作對人體與精神之損傷大於同一工作內容之日間工作）所為之給付，更
      何況被告亦坦承公司調薪時，該夜點費之數額亦隨之調薪，被告因此種特殊工
      作條件而對勞工所增加提出之現金給付，其本質係該值班時段之勞務對價，而
      為工資之一部份，該夜點費不論是否係經常性給與，應計入工資範圍應屬無訛
      。
（二）被告雖辯稱夜點費係恩惠性給與云云，然被告同時自承夜點費之發給，已行之
      數十年，現場員工輪值之機會均等，並定期發給值班人員及隨調薪而調漲，顯
      見上開給與並非一時性之恩惠給與甚明，被告上開辯稱，與事實不符，不足採
      信。又被告另辯稱依勞動基準法第二十五條後段規定：「工作相同者....  給
      付同等之工資」，而本案員工輪值早班、中班、晚班者，各班次之工作性質皆
      相同，故中班、晚班者之工資應與早班相同，而早班之工資既未加入夜點費，
      足見中班、晚班所領取之夜點費之性質，非屬工資，而屬恩惠性給與云云，然
      查，早班、中班、晚班之工作性質雖屬相同，但工作條件並不相同，中班、晚
      班之工作條件係值班人員另犧牲人體之生物時鐘，故嚴格言之，不得謂與早班
      之工作相同，是以被告上開辯稱，於法不合，亦不足採信。
（三）又縱認工資之成立，應具備經常性給與之要件，倘給與欠缺經常性時，不得列
      入工資之一部份，然本案夜點費之核發，係依前開（一）所述之標準計算，顯
      見該夜點費之給與，係被告公司固有之制度，不僅夜點費之發給已制度化，在
      時間上、發生次數上，亦均具有經常性，且該夜點費之給付方式、數額、給付
      時間並為勞資雙方所得預期，足認該夜點費係屬經常性給與無訛。
六、綜上所述可知，被告給付原告之夜點費係屬勞動基準法第二條第三款所稱之工資
    ，依台灣省工廠工人退休規則第十條、勞動基準法第二條第四款之規定，於計算
    退休金時，應列入計算平均工資之範圍。被告於八十四年八月十日、八十七年四
    月一日、八十六年五月二十日、八十七年八月三十一日、八十八年五月四日分別
    給付原告甲○○、戊○○、庚○○、丙○○、丁○○之退休金數額，並未將上開
    夜點費列入計算平均工資，從而原告依勞動基準法第五十五條第一項及台灣省工
    廠工人退休規則之規定，請求被告給付如主文第一項至第五項所示之退休金為有
    理由，應予准許。又本件退休金之債權，並非有確定期限，依民法第二百二十九
    條第二項之規定，被告僅於受原告催告而未為給付，自受催告時起，始負遲延責
    任，而起訴行為視同催告，故原告請求被告給付如主文第一項至第五項所示之金
    額及故自起訴狀繕本送達被告翌日（八十九年九月三日）起至清償日止，按年息
    百分之五計算之利息，核屬正當，應予准許，逾此部分之請求為無理由，應予駁
    回。
七、二造均陳明願供擔保請准宣告假執行及免假執行，核無不合，爰酌定相當數額分
    別准許之。原告敗訴部分假執行之聲請，失所依據，應予駁回。
八、據上論結，原告之訴一部有理由、一部無理由，依民事訴訟法第七十九條但書、
    第三百九十條第二項、第三百九十二條，判決如主文。
中      華      民      國    九十     年      二       月    十九     日
                              臺灣高雄地方法院民事第二庭
~B法      官  吳文婷
右為正本係照原本作成。
如不服本判決，應於送達後廿日內，向本院提出上訴狀並表明上訴理由，如於本判決
宣示後送達前提起上訴者，應於判決送達後十日內補提上訴理由書（須附繕本）。
中      華      民      國    九十      年      二      月     十九     日
~B法院書記官  王少玲


司法院資訊處製作；財團法人民間司法改革基金會備份。
